臺灣雲林地方法院刑事判決　　　　　　　100年度易字第508號
公　訴　人　臺灣雲林地方法院檢察署檢察官
被　　　告　曾玉盆
上列被告因侵占案件，經檢察官提起公訴（100 年度偵字第3481
號），本院判決如下：
    主  文
本件公訴不受理。
    理  由
一、公訴意旨略以：被告曾玉盆為吳振斟之舅媽（2 人違反公職
    人員選舉罷免法投票行賄罪部分業已起訴，甫經臺灣高等法
    院臺南分院均判處有期徒刑1 年10月，緩刑5 年在案），緣
    吳振斟為使林新丁能順利當選雲林縣第17屆縣議員，竟於民
    國98年11月下旬某日，前往曾玉盆住處商議，取得曾玉盆同
    意為其發放賄款予其住所地鄰近之雲林縣褒忠鄉有才村有投
    票權之選民，乃共同基於投票行賄之單一犯意，而萌生對雲
    林縣褒忠鄉有才村有投票權之選民期約、交付賄賂，使受賄
    之選民約定在第17屆縣議員選舉中投票支持林新丁以賄選買
    票之犯意聯絡，由吳振斟提供賄款新臺幣（下同）4 萬元，
    謀議由曾玉盆反覆接續向雲林褒忠鄉有才村有投票權之選民
    ，以交付每人一票新臺幣500 元，意圖對有投票權80人交付
    賄賂而約其等投票予林新丁，而為一定行使。謀議既定，數
    日後吳振斟即至曾玉盆住處依協議交付合意行賄金4 萬元，
    曾玉盆收受上開款項後，竟圖為自己不法所有，將其中27,0
    00元私自挪用以購買物品，另依前開謀議計畫將其中7 千元
    交予村內有投票權之選民，嗣臺灣雲林地方法院檢察署檢察
    官指揮轄內調查站及警察局而查獲上情，曾玉盆遂於偵查中
    交付剩餘預備用以行賄買票之6,000 元予臺灣雲林地方法院
    檢察署查扣，待曾玉盆違反公職人員選舉罷免法案件於法院
    審理中坦承將部分金錢先私自挪用，始悉上情，因認被告曾
    玉盆涉犯刑法第335 條第1 項侵占罪嫌等語。
二、按告訴乃論之罪，未經告訴者，應諭知不受理之判決，刑事
    訴訟法第303 條第3 款定有明文。再者，於直系血親、配偶
    或同財共居親屬之間或其他五親等內血親或三親等內姻親之
    間，犯刑法第335 條之普通侵占罪者，須告訴乃論，此觀諸
    刑法第338 條準用同法第324 條第2 項之規定甚明。另姻親
    關係，因離婚而消滅；結婚經撤銷者亦同，民法第971 條定
    有明文，其既明文列舉僅離婚或結婚經撤銷之情形將致姻親
    關係消滅，則由該條文文義反面可推知，當婚姻因夫妻一方
    之死亡而解消時，姻親關係並不因而消滅。
三、經查，本件被告曾玉盆之亡夫林地震，係被害人吳振斟之母
    親吳林秋梅之同父（即林力）異母胞弟，為被告曾玉盆及被
    害人吳振斟所不爭執（見本院卷第13頁），復有林力、林地
    震全戶除戶戶籍謄本、吳林秋梅全戶戶籍謄本、個人基本資
    料查詢查詢結果及個人除戶查詢資結果在卷可查（見本院卷
    第14頁至第17頁、第27頁至第39頁），則被告曾玉盆及被害
    人吳振斟間，依法本屬三親等姻親關係，且揆諸前開法律解
    釋，此等姻親關係尚不因被告曾玉盆之夫林地震死亡而解消
    ，應屬至明。因此，揆諸前揭刑法第338 條準用同法第324
    條之規定，本案核屬親屬間侵占，須告訴乃論，而被害人吳
    振斟自始迄至偵查終結，並未提出告訴，並經被害人吳振斟
    陳述在卷（見本院卷第13頁背面），復有偵查卷宗可稽，是
    本案係告訴乃論之罪，未經告訴，爰不經言詞辯論，諭知不
    受理之判決。
據上論斷，應依刑事訴訟法303 條第3 款、第307 條，判決如主
文。
中    華    民    國   100    年    12    月    30    日
                  刑事第七庭  審判長法  官  王雅苑
                                    法  官  王子榮
                                    法  官  文昌
以上正本證明與原本無異。
如不服本判決應於收受判決後10日內向本院提出上訴書狀，並應
敘述具體理由；其未敘述上訴理由者，應於上訴期間屆滿後20日
內向本院補提理由書（均須按他造當事人之人數附繕本）。「切
勿逕送上級法院」。
                                    書記官  張簡純靜
中    華    民    國   100    年    12    月    30    日